臺灣高等法院民事裁定　　　　　　　　　100年度抗字第967號
抗　告　人　黃清烈
上列抗告人與相對人李文慶間聲請停止執行事件，抗告人對於中
華民國100年5月31日臺灣臺北地方法院100年度聲字第294號裁定
提起抗告，本院裁定如下：
    主      文
原裁定廢棄。
抗告人為相對人供擔保新臺幣參拾捌萬壹仟元後，臺灣臺北地方
法院100年度司執字第29532號執行事件就抗告人之強制執行程序
，於臺灣臺北地方法院100年度訴字第 2207號債務人異議之訴之
本案訴訟終結確定前，應予停止。
抗告費用由相對人負擔。
    理      由
一、本件聲請及抗告意旨略以：抗告人於民國87年起陸續以小額
    借款向相對人借款應急，至85年間因有多筆借款未能清償，
    還不出錢，故相對人要求以其所有座落臺北市○○區○○路
    二小段529地號等 45筆土地及其上建物為擔保設定最高限額
     4,200萬元之抵押權，嗣再要求以伊及黃胡寶蓮之名義簽發
    面額共新臺幣（下同）175萬6,100元之兩張本票。抗告人實
    際上累計僅欠相對人共72萬元借款，且未曾向相對人之太太
    陳貴玉借錢，之後並已陸續以匯款及薪資還款共26萬0,405
    元，相對人雖主張抗告人共欠其 175萬元欠款，且另有向其
    太太借錢等語，但均未提出證明以實其說，故超過72萬元部
    分之債權並不存在，抗告人對此已提出債務人異議之訴尋求
    救濟。因本件債權債務關係是否存在，以及債權金額多寡尚
    有爭議，抗告人於原審亦未承認相對人175萬6,100元之債務
    ，從而於債務人異議之訴確定前，即有准許抗告人供擔保停
    止強制執行之必要。
二、相對人則以：抗告人於起訴狀中已自承於91年11月28日以面
    額175萬元6,100元之本票向相對人同額借款，且業經相對人
    聲請核發支付命令確定，足認相對人與抗告人間具有執行名
    義之債權存在，雖抗告人已提起債務人異議之訴，但不應停
    止強制執行等語置辯。
三、原裁定略以：抗告人既不否認有積欠相對人175萬6,100元債
    務，且尚未清償，則相對人聲請強制執行即有所據。縱抗告
    人主張相對人有拒絕清償情事，抗告人可透過提存方式履行
    清償義務，如抗告人已清償完畢，而相對人仍拒絕塗銷系爭
    抵押權登記，抗告人亦得提起訴訟救濟，抗告人並無理由聲
    請停止強制執行。
四、按有提起異議之訴時，法院因必要情形或依聲請定相當並確
    實之擔保，得為停止強制執行之裁定，強制執行法第18條第
     2項定有明文。依此規定，於強制執行程序開始後，債務人
    因提起債務人異議之訴而聲明願供擔保，聲請裁定停止強制
    執行，受訴法院認有必要者，得酌定相當並確實之擔保，而
    為停止執行之裁定。所謂必要情形，係由法院就異議之訴在
    法律上是否顯無理由，以及如不停止執行，將來是否難以回
    復執行前之狀態，及倘予停止執行，是否無法防止債務人濫
    行訴訟以拖延執行，致債權人之權利無法迅速實現等各種情
    形予以斟酌裁量定之，以平衡兼顧債務人及債權人雙方之利
    益，於債務人聲明願供擔保時亦然（最高法院98年度台抗字
    第375號裁定意旨參照）。
五、本件相對人即債權人李文慶係以臺灣板橋地方法院96年度促
    字第64463號支付命令及確定證明書為執行名義，聲請以175
    萬6,100元及自91年 1月7日起至清償日止按年息百分之六計
    算之利息債權，對債務人即抗告人黃清烈、黃胡寶蓮之財產
    為強制執行，經原法院以100年度司執字第29532號號受理，
    並於100年4月11日發函禁止抗告人收取對第三人臺北市政府
    之土地補償費，暫緩發放，有原法院民事執行卷宗可稽。且
    抗告人已對相對人提起債務人異議之訴（即原法院 100年度
    訴字第2207號）。然查，抗告人雖於聲明異議狀記載其於91
    年11月28以面額175萬6,100元本票向相對人同額借款等語，
    但抗告人係分別於86年10月6日及87年 2月25日各簽發150萬
    元、 25萬6,100元之本票二紙，兩者互核已不相符，且抗告
    人於前開案件言詞辯論期日及補充狀則一再否認有借款175
    萬6,100元之事實，僅承認累計積欠相對人李文慶欠款 72萬
    元，超過部分債權均屬虛構，且未曾向相對人太太另行借款
    等情，則抗告人於原審有無原裁定所謂不否認上開欠款情事
    ，即非無疑。又相對人於前開案件100年6月29日言詞辯論期
    日並不否認自91年開始至97年間收到抗告人匯款及現金清償
    共計134,000元，以及98年 3月至99年5月已扣除抗告人薪水
    126,405元等情，惟嗣再於100年 7月20日言詞辯論期日中抗
    辯抗告人每月扣款 3,000元係用以支付積欠陳貴玉之債務，
    有上開案卷可稽。則抗告人與相對人間對於債務金額多寡，
    顯然存有爭議，且並無證據證明抗告人有濫行訴訟以拖延執
    行之情，揆諸首開裁判意旨，本院認抗告人主張因已提起債
    務人異議之訴，聲請停止執行部分，符合強制執行法第18條
    第2項之要件，應予准許。
六、另按法院依強制執行法第18條第 2項裁定准許停止強制執行
    所定之擔保金，係備供債權人因停止執行所受損害之賠償，
    其數額應依標的物停止執行後，債權人未能即時受償或利用
    該標的物所受之損害額，即因停止執行，遲延受領，未能依
    通常計劃所獲得利益。非以標的物之價值或其債權額為依據
    。又相對人因停止執行所受之損害應即為就系爭確定支付命
    令金額因延後受償之期間利益損失，故本院斟酌抗告人提起
    之原法院100年度訴字第 2207號債務人異議之訴，屬得上訴
    第三審之事件，參考各級法院辦案期限實施要點規定，第一
    、二、三審通常訴訟程序審判案件期限分別為1年4個月、2
    年、1年，共4年 4個月，預估抗告人提起債務人異議之訴聲
    請准予停止執行因而致相對人執行延宕之期間約4年4個月。
    是相對人因抗告人停止執行可能受之損害額，約380,488元[
    計算式：1,756,100元×5％×（4＋4/12）＝380,488元，元
    以下四捨五入]，爰取其概數381,000元作為抗告人應提供擔
    保金額。從而，原裁定駁回抗告人之聲請，尚有未洽，抗告
    意旨指摘原裁定不當，聲明廢棄，為有理由，應予准許，並
    由本院自為裁定如主文所示。
七、據上論結，本件抗告為有理由，爰裁定如主文。
中    華    民    國   100    年    8     月    19    日
                    民事第十七庭
                        審判長法  官  藍文祥
                              法  官  張競文
                              法  官  陳麗芬
正本係照原本作成。
本裁定除以適用法規顯有錯誤為理由外，不得再抗告。如提起再
抗告，應於收受後10日內委任律師為代理人向本院提出再抗告狀
。並繳納再抗告費新台幣１千元。
中    華    民    國   100    年    8     月    19    日
                              書記官  張永中